臺灣高等法院刑事判決　　　　　　　　　96年度上訴字第38號
上　訴　人
即　被　告　丙○○
指定辯護人　本院公設辯護人甲○○
上列上訴人因殺人未遂等案件，不服臺灣桃園地方法院95年度訴
字第2030號，中華民國95年11月14日第一審判決（起訴案號：臺
灣桃園地方法院檢察署95年度偵字第15742號），提起上訴，本
院判決如下：
    主  文
上訴駁回。
    事  實
一、丙○○與林健華（為現役軍人，另由國防部北部地方軍事法
    院審理中）為堂兄弟。民國九十五年七月二十六日下午某時
    許，林健華騎乘ＲＤＧ─九０三號機車搭載丙○○外出至桃
    園縣中壢市及新屋鄉等地與友人飲酒。嗣於同日二十二時二
    十分許，丙○○與林健華騎乘上開機車行經桃園縣中壢市○
    ○路九十八號前，丙○○因思及與家人感情不睦，心情低落
    ，起意持路旁建築用之磚塊朝國道高速公路丟擲，藉以發洩
    心中悶氣，林健華亦出言附合。此時丙○○、林健華均明知
    國道高速公路上車輛往來頻繁，時速大多高達六十公里至一
    百公里之間，甚且超過一百公里以上。倘朝高速公路丟擲磚
    塊，將會砸毀迎面駛來之車輛擋風玻璃等處，汽車駕駛人亦
    可能受到驚嚇，行車失控，或與他車發生擦撞、追撞而肇事
    ，使車內或發生撞擊之車輛駕駛、乘客發生受傷、死亡結果
    ，致生公眾交通往來之危險。竟仍共同基於不確定殺人故意
    之犯意聯絡，一同拾起他人堆置於路旁之四塊建築用磚塊後
    ，往前騎至橫跨國道一號高速公路上方之「中園陸橋」（即
    國道一號高速公路南下五十七點三公里處上方）停車，分持
    磚塊朝中園陸橋下正有車輛行駛之高速公路各自接續丟擲二
    次，其中一磚塊直接擊中由乙○○駕駛、搭載三十名乘客之
    四七八─ＫＫ號營業用大客車右前上方擋風玻璃，致該營業
    用大客車之右前上方擋風玻璃破裂毀棄；駕駛乙○○亦因受
    到驚嚇，緊急將車輛停靠到外側路肩，雖無人傷亡，惟已致
    生公眾行車往來之危險。
二、案經國道公路警察局第一警察隊報請臺灣桃園地方法院檢察
    署檢察官偵查起訴。
    理  由
一、證據能力：按被告以外之人於審判外之言詞或書面陳述，除
    法律有規定者外，不得作為證據；而當事人、代理人或辯護
    人於法院調查證據時，知有刑事訴訟法第一百五十九條第一
    項不得為證據之情形，而未於言詞辯論終結前聲明異議者，
    視為有前項之同意；刑事訴訟法第一百五十九條第一項、第
    一百五十九條之五第二項分別定有明文。
（一）本件證人乙○○、Ａ１分別於警詢陳述及偵查中所為證言
      （被告未於檢察官訊問證人Ａ１時在場，依九十五年度臺
      上字第五０二七號判決意旨認非屬傳聞法則例外），固係
      被告以外之人於審判外之言詞陳述，惟被告迄至本院言詞
      辯論終結前，均未聲明異議，本院審酌上開證人警詢、偵
      查中均在自由意志下陳述，偵查中並經具結，作為被告犯
      罪證據，應屬適當，依同法第一百五十九條之五第二項規
      定，應有證據能力。
（二）共同被告林健華於警詢供述，雖未經具結，然警詢本無依
      法應具結之規定，自屬合法詢問。又共同被告林健華於偵
      查中係以證人身分具結陳述，亦屬合法訊問。而共同被告
      林健華警詢、偵查中所述雖均屬被告以外之人於審判外之
      言詞陳述。惟被告及辯護人於原審及本院言詞辯論終結前
      ，均未聲明異議，對證據能力亦不爭執，復未聲請傳訊共
      同被告林健華到庭對質，自不侵害被告之對質詰問權。本
      院審酌共同被告林健華於警詢及偵查陳述，均係於自由意
      志下所為，偵查中並經具結，認作為被告犯罪證據，應屬
      適當，依刑事訴訟法第一百五十九條之五第二項規定，自
      有證據能力。
二、上開犯罪事實，業據上訴人即被告丙○○於本院準備程序時
    坦承不諱，核與證人乙○○、Ａ１分別於警詢、偵查中證述
    情節相符，並經共同被告林健華於警詢、偵查供證屬實，復
    有乙○○駕駛上開營業用大客車受損照片四張附卷可稽，足
    見被告自白犯罪，確與事實相符。
三、雖被告於原審一度辯稱：並未瞄準特定目標，亦無不確定殺
    人故意等語。惟被告及林健華用以丟擲之磚塊，為一般建築
    砌牆所用，硬度已足以敲破車窗玻璃，有車損及磚塊照片在
    卷為憑（見偵查卷第二四、二八頁），已見該等磚塊甚為堅
    硬。則被告及林健華向行駛間之車輛丟擲磚塊，自可能因而
    敲破、穿透車窗，使駕駛人受到驚嚇，造成行車危險，致駕
    駛及車內人員發生受傷、死亡結果。再高速公路上車輛均以
    時速六十公里至一百公里之高速行駛，甚且在一百公里以上
    。倘突遭磚塊丟擊，駕駛人將難以應變，極易使車輛失控，
    或與他車發生擦撞、追撞而肇事，亦足以使車內或發生撞擊
    之車輛駕駛、乘客致生受傷死亡結果。被告及林健華均為國
    民中學畢業，並屬心智正常之人，自無不知之理。且被告於
    原審供稱：知道若擊中車輛，其他同向車道上行駛之車輛可
    能因此追撞，造成人員死傷等語（見原審卷第四四、四五頁
    ) ，共同被告林健華於偵查中亦結稱：有想說可能會砸到車
    子等語（見偵查卷第五十頁）。足見被告與林健華於丟擲磚
    塊之際，均明知有可能因而造成往來車輛發生危險，致生他
    人受傷、死亡之結果。被告及林健華竟仍持磚塊朝高速公路
    行駛中車輛丟擲，顯有縱然發生車禍，致生他人受傷、死亡
    結果亦在所不惜之不確定故意無疑。被告於原審辯稱並無不
    確定殺人故意，委無可採。雖卷內並無證據證明被告及林健
    華有瞄準特定車輛丟擲，且被告等應不知當時高速公路車道
    上經過之車輛種類、及車內載有多少乘客等事實。然本件案
    發時為晚間二十二時二十分許，高速公路上車輛往來頻繁，
    被告並係站立於中園陸橋上朝下方道路丟擲。而中園陸橋係
    橫跨在國道一號高速公路車道上方，雖設置有鐵製圍籬區○
    ○○○道上方並無任何障礙、圍籬（此觀卷附中園陸橋照片
    可證），被告及林健華一望即知高速公路上正有車輛行駛往
    來，被告及林健華仍朝高速公路行駛中車輛丟擲磚塊，縱未
    描準目標，或不知行駛間車輛之動態，亦無解於主觀上確有
    縱發生車禍，致生他人受傷、死亡結果亦不違背本意之不確
    定故意。況被告及林健華丟擲之磚塊，業已敲毀當時正行駛
    於高速公路由乙○○所駕駛之遊覽車右前上方擋風玻璃，致
    乙○○緊急煞車，將車輛駛往外側路肩，以避免危險，業經
    查明如前。亦見被告及林健華所為，業已致生公眾往來之危
    險。事證明確，被告犯行堪以認定。
四、核被告所為，係犯刑法第二百七十一條第二項、第一項之殺
    人未遂罪、第一百八十五條第一項之以他法致生公眾往來危
    險罪、第三百五十四條之毀損罪。被告已著手於殺人行為之
    實行，未生死亡結果，為未遂犯，應依刑法第二十五條第二
    項規定，按既遂犯之刑減輕之。雖公訴人認被告所犯公共危
    險部分，係犯刑法第一百八十三條第四項、第一項之罪。查
    本件被告丟擲磚塊雖擊中乙○○所駕駛之營業用大客車擋風
    玻璃，然該大客車車體並無產生足以危及行車之損壞。而被
    告堅稱：並未瞄準特定車輛或車體部位擲去，是任意丟擲等
    語（見原審卷第四六頁），卷內亦無證據足認被告自始即意
    在傾覆、破壞當時行駛於高速公路上供公眾運輸之車輛。被
    告辯稱係任意丟擲，應屬實情。則被告既無傾覆、破壞公眾
    運輸車輛之犯意，依被告丟擲磚塊方式，雖足以擊中行駛中
    車輛，然車輛受損部位，或可能是車前擋風玻璃、車前及車
    頂板金，尚非必然使車輛本體、結構或機件產生足以危及行
    車安全之損壞，致造成車輛傾倒、翻覆，自與刑法第一百八
    十三條第四項、第一項之罪要件不合，並應係構成刑法第一
    百八十五條第一項之罪。因起訴社會事實同一，爰依法變更
    起訴法條。再公訴人就被告所犯毀損罪部分雖未引起訴法條
    ，然已載明於起訴事實，自屬業經起訴（原審漏未論述）。
    被告與林健華間，有犯意聯絡與行為分擔，為共同正犯。至
    被告與林健華於實施上開行為時，固均各有二次丟擲磚塊行
    為，然被告等係同時同地實施，侵害同一法益，多次丟擲動
    作之獨立性極為薄弱，依一般社會健全觀念，在時間差距上
    ，均難以強行分開，在刑法評價上，皆以視為數個舉動之接
    續施行，合為包括之一行為評價，較為合理，應論以接續犯
    ，並為包括之一罪。又被告與林健華以一丟擲磚塊行為，同
    時侵害他人之財產法益（毀損）、生命法益（殺人未遂）及
    公眾交通往來安全之社會法益（公共危險），為一行為觸犯
    數罪名，係屬想像競合，應依刑法第五十五條規定，從一重
    以殺人未遂罪處斷。被告行為時為十九歲、未滿二十歲之人
    ，乃因思慮未週，一時情緒失控，而為本件犯行。且所犯殺
    人罪最輕本刑為十年以上有期徒刑，縱依未遂犯規定減輕其
    刑，科以最低度刑之五年有期徒刑，猶嫌過重，犯罪情狀，
    尚堪憫恕，爰依刑法第五十九條規定酌減其刑，並依法遞減
    輕之。
五、原審調查結果，適用刑法第二十八條、第一百八十五條第一
    項、第二百七十一條第一項、第二項、第三百五十四條、第
    五十五條、第二十五條、第五十九條，同時審酌被告未以正
    途宣洩情緒，竟任意朝高速公路車道丟擲磚塊，雖未造成人
    員死傷，然對往來人車之公眾交通安全具有高度危險性，所
    生危害不輕，惟念被告年紀尚輕，平日無不良素行、犯後坦
    承罪行等一切情狀，量處有期徒刑二年六月。被告與林健華
    共同持以丟擲之磚塊共四塊，雖係供犯罪所用之物，然已丟
    擲滅失，亦無據為己有之意，非屬被告或林健華所有，爰不
    併為沒收之宣告。認事用法，核無違誤，量刑亦稱妥適。被
    告上訴，指摘原審量刑過重，為無理由，應予駁回。
六、被告經合法傳喚，無正當理由不到庭，爰不待其陳述，逕行
    判決。
據上論斷，應依刑事訴訟法第368條、第371條，判決如主文。
本案經檢察官林炳雄到庭執行職務。
中　　華　　民　　國　　96　　年　　2　　月　　 14　　日
　　　　　　　　　刑事第四庭審判長法　官　蔡秀雄
  　                        　　　法　官　鄭水銓
                            　　　法　官　陳國文
以上正本證明與原本無異。
如不服本判決，應於收受送達後十日內向本院提出上訴書狀，其
未敘述上訴之理由者並得於提起上訴後十日內向本院補提理由書
（均須按他造當事人之人數附繕本）。
                                  書記官  蔡棟樑
中　　華　　民　　國　　96　　年　　2　　月　　 14　　日
附錄：本案論罪科刑法條全文
刑法第271條第2項、第1項：
殺人者，處死刑、無期徒刑或10 年以上有期徒刑。
前項之未遂犯罰之。
預備犯第1 項之罪者，處2 年以下有期徒刑。
刑法第185條第1項：
損壞或壅塞陸路、水路、橋樑或其他公眾往來之設備或以他法致
生往來之危險者，處5 年以下有期徒刑，拘役或5 百元以下罰金
。
因而致人於死者，處無期徒刑或7 年以上有期徒刑。致重傷者，
處3 年以上10年以下有期徒刑。
第 1 項之未遂犯罰之。
刑法第354條：
毀棄、損壞前二條以外之他人之物或致令不堪用，足以生損害於
公眾或他人者，處2年以下有期徒刑、拘役或5百元以下罰金。
